【裁判字號】    96,上訴,4995
【裁判日期】    970520
【裁判案由】    強盜等
【裁判全文】
臺灣高等法院刑事判決                96年度上訴字第4995號
上  訴  人
即  被  告  甲○○
                    現於臺灣台北看守所羈押中
指定辯護人  扶助律師施習盛律師
上列上訴人因強盜等案件，不服臺灣桃園地方法院96年度訴字第
353號，中華民國96年10月16日第一審判決（起訴案號：臺灣桃
園地方法院檢察署95年度偵字第25395號），提起上訴，本院判
決如下：
    主  文
上訴駁回。
    事實及理由
一、本案（原判決被告強盜部分）經本院審理結果，認原審以上
    訴人即被告甲○○犯刑法第330條第1項加重強盜罪，判處有
    期徒刑7年6月，供犯罪使用之電擊棒、玩具手槍、鐵管各一
    支，手銬一副，黑色手提袋、紅色布袋各一只，黃色封箱膠
    帶一捲沒收，其認事用法均無違誤，量刑亦稱妥適，應予維
    持，除強盜劫車應補充係被告出於缺錢使用之動機外，餘並
    引用附件第一審（原審）判決書記載之事實、證據及理由。
二、被告上訴意旨略以：
  1.被告因中邪術，被人控制思想及行為，對於行政院衛生署桃
    園療養院之鑑定報告不服，請求重新轉送其他醫療機構鑑定
    。
  2.被告確有多年之精神疾病，且在多家醫院就醫，況桃園療養
    院鑑定報告亦載：「以詢問方式評量部分量尺：自評疑心、
    慮病、離群、自卑及焦慮等傾向極高；……思想或行為人受
    到控制、鬼附身、會聽到別人聽不到之聲音、會看到別人看
    不到的東西；身體某一部份不屬於自己，常覺得腦子空空或
    要壞了……」等語。並參酌被告案發時因割腕、吞服安眠藥
    送醫急救之敏盛醫院急診護理紀錄亦記載：「病人只會點頭
    或搖頭，眼球固定往左斜視，瞳孔收縮不正常」；併臺灣臺
    北看守所衛生科96年12月5日診斷亦稱：「憂鬱症、病急性
    激躁鬱症」等語。足證被告精神狀態確有嚴重問題，案發時
    之精神狀態應有缺陷，且本案情節仍有可堪憐恕之處，請依
    刑法第19條第2項、第59條減輕其刑。
三、經查：
  1.被告及其辯護人對於卷證之證據能力均不爭執。
  2.被告因涉本件強盜案，迭以中邪術、被人控制思想及行為主
    張應構成刑法第19條第2項減輕其刑之事由。經原審法院委
    託行政院衛生署桃園療養院實施精神鑑定，鑑定其涉案時之
    精神狀態。經療養院根據被告曾就醫之長庚醫院、桃新醫院
    、桃園榮民醫院病歷紀錄所載之精神病史，及被告於鑑定時
    主訴就醫經過情形，與其母所述被告近20年來未見其有何異
    常精神狀況，再審酌被告於犯罪後尚知擦拭其留在被害人計
    程車上之指紋，並有案發後企圖自殺而獲送醫治療，及於警
    詢時表示因缺錢而犯強盜案（見偵查卷第9頁；本院審理時
    亦坦承在卷─見本院卷第176頁背面最後2行、第177頁第1、
    2行），卻於原審審理改口表示因有幻聽有人叫他搶劫等情
    況，而為被告犯案當時辨識其行為違法及依辨識而行為之能
    力應無明顯障礙之結論，有該療養院96年5月15日桃療醫字
    第0960002767號函所附精神鑑定報告書可稽（原審卷第126
    頁）。核該鑑定報告書業將其鑑定之參考資料、被告之精神
    病史、犯罪史、本件案由經過、鑑定過程之精神狀態檢查，
    被告受鑑時自訴之涉案經過、理學檢查、實驗室檢查、心理
    衡鑑之實施過程詳加記載，其鑑定結論亦與原審審理過程對
    於被告之審理印象所獲致之被告犯案時精神狀態尚無瑕疵之
    認定，並無二致，故對於被告請求改送其他醫院機構重新鑑
    定，及傳喚該療養院之鑑定人，「攻毒社」之其他同夥到庭
    詰問已無必要，已在判決書中詳予敘述。被告及其辯護人於
    本院審理重提此一請求，本院認無必要。
  2.被告於該療養院為鑑定時，鑑定人詢以何以知道在法院審訊
    時要求精神鑑定，被告表示有朋友教他這樣做云云（見原審
    卷第129頁，鑑定報告書第3頁倒數第3、4行）。可見被告早
    因朋友指導以請求精神鑑定作為訴訟方法之一，故其於臺灣
    臺北看守所所呈現之憂鬱症狀及署立桃園療養院詢問呈現之
    自我評量部分，不足為其犯罪時精神缺陷之認定憑據；至於
    敏盛醫院之急診診斷紀錄為其企圖自殺後顯示之精神狀態，
    同不足據為被告精神鑑定缺陷之證據。自難據為刑法第19條
    第2項、第59條之刑之減輕事由。
  3.本件原判決沒收之物黃色封箱膠帶1捆，並未扣案，有臺灣
    桃園地方法院檢察署扣押物品清單1紙在卷可稽（見偵查卷
    第47頁），附此敘明。
四、被告上訴為無理由，應予駁回。
五、據上論斷，應依刑事訴訟法第368條、第364條、第373條判
    決如主文。
本案經檢察官許仲瑩到庭執行職務。
中    華    民    國    97    年    5     月    20    日
                  刑事第六庭  審判長法  官  林堭儀
                                    法  官  郭豫珍
                                    法  官  陳玉雲
以上正本證明與原本無異。
如不服本判決，應於收受送達後十日內向本院提出上訴書狀，其
未敘述上訴之理由者並得於提起上訴後十日內向本院補提理由書
（均須按他造當事人之人數附繕本）。
                                    書記官  高柑柏
中    華    民    國    97    年    5     月    20    日
附錄本案論罪科刑法條全文
中華民國刑法第330條（加重強盜罪）
犯強盜罪而有第321條第1項各款情形之一者，處7年以上有期徒
刑。
前項之未遂犯罰之。
中華民國刑法第302條（剝奪他人行動自由罪）
私行拘禁或以其他非法方法，剝奪人之行動自由者，處 5 年以下
有期徒刑、拘役或 3 百元以下罰金。
因而致人於死者，處無期徒刑或 7 年以上有期徒刑，致重傷者，
處 3 年以上 10 年以下有期徒刑。
第 1 項之未遂犯罰之。


司法院資訊處製作；財團法人民間司法改革基金會備份。
